最高法院刑事裁定　　　　　　　九十四年度台抗字第二七一號
　　抗　告　人　甲○○原名蔡.
　　　　　　　　　　　　19弄.
上列抗告人因誣告案件，不服台灣高等法院高雄分院中華民國九
十四年四月二十九日駁回其聲請再審之裁定（九十四年度聲再字
第十四號），提起抗告，本院裁定如下：
    主  文
抗告駁回。
    理  由
本件原裁定以抗告人甲○○對於台灣高等法院高雄分院八十一年
度上訴字第二０一九號誣告一案確定判決聲請再審，其聲請意旨
略稱：誣告罪係不得上訴第三審法院之案件，原確定判決對於
足生影響判決之重要證據漏未審酌，爰依刑事訴訟法第四百二十
一條規定聲請再審。依台灣高雄地方法院檢察署九十二年度發
查偵字第三三號案不起訴處分書及台灣高等法院高雄分院檢察署
九十二年度上聲議字第九七六號處分書所載，被告黃棟意圖為自
己不法所有，未依約支付新台幣（下同）二百八十五萬五仟元，
並虛偽設定抵押權八百萬元，抗告人於警詢及偵查中所指述黃棟
詐欺等事實，亦與自訴及告訴內容之事實相同。代書蔡正茂於
民國七十四年七月二日至鳳山地政事務所設定抵押權八百萬元予
黃棟，該地政事務所未盡本份職責處事，顯有圖利沈榮生律師等
人之嫌。沈榮生律師向抗告人佯稱三日內要塗銷系爭八百萬元
之抵押權，顯有圖利蔡正茂及黃棟之嫌。抗告人於七十九年九
月二十日向第四順位債權人吳慶斌借五十萬元，嗣後陸續清償二
十萬元、五萬元及七萬元，銀行拍賣對方土地房屋時有事先通知
債務人義務，惟吳慶斌明知拍賣結果分不到錢，仍涉嫌圖利沈榮
生、蔡正茂及黃棟。蔡正茂等於七十五年三月三日虛設土地房
屋買賣非法詐欺土地增值稅八十一萬五千八百七十三元，抗告人
得第二至八順位債權人同意，出面分別將債務由一百五十萬元剩
三百萬元、由六十萬元剩一百萬元、由十二萬元剩六萬元、由八
萬五千元剩六萬五千元、由三十五萬元剩一百萬元、由十萬元剩
三十萬元及由十八萬元剩十五萬元，有同意書及黃棟、沈榮生、
蔡正茂不法利益等證據可證，惟原審法院均未查明。七十四年
六月十三日黃棟、沈榮生及蔡正茂明知抗告人與黃棟無債權關係
，仍虛設土地房屋買賣草約以騙取抗告人印章，並塗銷所有權移
轉證件。七十四年七月九日黃棟、沈榮生及蔡正茂虛設和解契
約，並侵占抗告人租約權，林淑貞有圖利黃棟、沈榮生、蔡正茂
及吳慶斌之嫌，原審法院亦未清查。抗告人於九十三年向債權
人王喜美要回一百萬元本票時，王喜美稱本票已交給沈榮生，請
傳訊沈榮生、王喜美查明真相。爰認重要證據漏未審酌，依刑事
訴訟法第四百二十一條規定聲請再審云云。惟按有罪之判決確定
後，為受判決人之利益聲請再審，必其聲請之理由合於刑事訴訟
法第四百二十條第一項所定情形之一及第四百二十一條有足以影
響於判決之重要證據漏未審酌者，始准許之。而同法第四百二十
條第一項第六款所謂發見確實之新證據，係指該證據於判決前已
經存在，法院及當事人所不知、不及調查，判決後始行發見者而
言。又此新證據必須從形式上觀察，固不以絕對不須經過調查程
序為條件，但必須顯然可認為足以動搖原有罪確定判決而為受判
決人無罪、免訴、免刑或輕於原判決所認罪名者，即具有「顯然
性」為限。另按刑事訴訟制度，為發現實體之真實，本於職權主
義之機制，法院對於證據之證明力，依其自由心證判斷之，刑事
訴訟法第一百五十五條第一項定有明文，此屬法院自由判斷之職
權範圍。查抗告人上開聲請意旨，經原審審理結果，認抗告人所
犯誣告案件，非為不得上訴於第三審之案件，且抗告人亦曾上訴
本院，經本院於八十二年五月十九日，以八十二年度台上字第二
四九五號，以其上訴違背法律上之程式為由，駁回上訴確定，有
該案判決書在卷可憑（見原審卷第六五至六八頁），抗告人依刑
事訴訟法第四百二十一條規定聲請再審，於法不合。至抗告人其
他聲請再審理由，其中部分，為抗告人意欲追訴高雄縣
鳳山地政事務所承辦人員吳慶斌、林淑貞之刑事責任，與聲請再
審之理由無涉；理由所載之台灣高雄地方法院檢察署檢察官九
十二年度發查偵字第三三號案不起訴處分書告訴意旨，係依抗告
人告訴內容所載，並非認黃棟有詐欺、侵占、偽造文書犯行；理
由則於原審八十一年度上訴字第二０一九號判決書即詳述採證
認事之理由（見原審卷第十三至十七頁）；理由所提證據，顯
非於原審八十一年度上訴字第二０一九號審理時，為抗告人所不
知，於判決後始行發見之新證據；理由從形式上觀察，亦不足
以動搖原有罪確定判決，而應為抗告人無罪、免訴、免刑或輕於
原判決所認罪名之諭知。再原確定判決已就抗告人所犯誣告罪之
理由述甚詳，復依卷內相關證據資料，為證據取捨及認定理由
詳為論，抗告人上開所陳，無一符合得為聲請再審之要件，據
以聲請再審，即無理由，原裁定因依刑事訴訟法第四百三十四條
第一項規定駁回其再審之聲請，經核於法尚無不合。抗告意旨仍
執陳詞，泛言指摘原裁定不當，難認有理由，應予駁回。又本件
係抗告程序，抗告人提出黃棟代墊其清償債務及繳納稅款等明細
表暨台灣高雄地方法院檢察署九十四年度偵字第七一九六號案不
起訴處分書等證據，謂黃棟、沈榮生及蔡正茂訛詐抗告人十六張
金額共八百一十萬元之本票，且其三人均犯有刑法偽證罪嫌云云
，無從調查及審酌，附為明。
據上論結，應依刑事訴訟法第四百十二條，裁定如主文。
中　　華　　民　　國　九十四　年　　七　　月　　七　　日
                      最高法院刑事第四庭
                          審判長法官  謝　家　鶴
                                法官  洪　文　章
                                法官  花　滿　堂
                                法官  陳　世　淙
                                法官  洪　佳　濱
      本件正本證明與原本無異
                                      書  記  官
中　　華　　民　　國　九十四　年　　七　　月　二十二　日
                                                      Ｃ
